臺灣高等法院臺南分院民事判決　94年度再易字第19號
再審　原告　甲○○
訴訟代理人　張文嘉律師
再審　被告　乙○○
上列當事人間請求侵權行為損害賠償事件，再審原告對本院於中
華民國94年5月3日所為第二審確定判決（93年度上易字第189號
），提起再審之訴，本院（言詞辯論終結期日：94年11月8日）
判決如下：
    主      文
再審原告之訴駁回。
再審訴訟費用由再審原告負擔。
    事實及理由
一、【再審原告主張之事實】：再審被告於民國（下同）92年5
    月4日12時50分許，駕駛UK-5558號乳白色自用轎車抵達台南
    市○○路台南師範學院附屬國民小學圍牆外開山路邊停車，
    適再審原告駕駛殘障用電動車在慢車道徐徐前進，亦抵達該
    轎車旁，再審被告開啟其駕駛座車門時，未注意其後方有無
    來車，突然開啟車門，致再審原告電動車撞到其車門受傷，
    右側下肢撕裂20公分併皮膚缺損，經送醫急救住院治療，並
    於當天行清創手術，5月12日行部分皮膚移植手術，5月26日
    出院。惟因右下肢受傷植皮後腫痛，仍需每二天門診治療一
    次，迄今尚未痊癒，腫痛依然，徹夜難眠，苦不堪言。〈原
    確定判決〉（即本院93年度上易字第189號判決－下同）否
    准再審原告請求92年9月1日至93年4月26日之【醫藥費用】
    新台幣（下同）5,300元及購買【邁多草精】20,000元；然
    〈原確定判決〉漏未斟酌《診斷證明書》所載再審原告受傷
    之情形，亦未斟酌再審原告於92年5月26日出院後仍陸續前
    往其他醫院或診所診療之復函與病歷資料，更未斟酌再審原
    告因傷痛所支出之醫療費用及迄今尚未痊癒之事實；又再審
    原告因右下肢小腿前側之舊創傷，自88年起至92年4月22日
    止反覆至醫院就診，再審被告對再審原告應負責之範圍，並
    非僅限於右小腿撕裂傷20公分併皮膚缺損之新傷，尚及於因
    而癒合變慢或無法痊癒之舊傷，依〈施明火診所〉開立之《
    診斷證明書》既載明再審原告就診原因與本次交通事故有關
    ，則就相關細節未向【施明火】醫師查證明瞭，實不能遽認
    再審原告在該診所就診與本次交通事故無關，顯有【民事訴
    訟法】第497條之再審事由；而〈原確定判決〉亦未函查或
    訊問相關醫師，就【邁多草精】說明書之證物未予斟酌，亦
    有【民事訴訟法】第496條第1項第13款所定之再審事由。為
    此，依上開規定，提起再審之訴，求為判決：(一)廢棄〈原確
    定判決〉關於其敗訴部分；(二)命再審被告應再給付515,300
    元及自93年2月21日起至清償日止，按週年利率百分之5計算
    之利息之判決等語。
二、【再審被告抗辯之事實】：再審原告主張〈原確定判決〉有
    漏未斟酌重要證物及如經斟酌該證物，可受較有利之裁判之
    再審事由，而依【民事訴訟法】第496條第1項第13款及第49
    7條規定提起再審之訴，然〈原確定判決〉於〔事實及理由
    〕五－(一)－1.2.(2)、(3)、(4)、(6)及五－(二)均已為詳細之斟酌
    。就再審原告之傷情部分，已就《驗傷診斷書》所載之傷害
    為判斷，並已就〈行政院衛生署台南醫院〉｛下稱〈台南醫
    院〉｝、〈新樓醫院〉｛即〈財團法人台灣基督教長老教會
    新樓醫院〉－下同｝、〈郭綜合醫院〉及〈莊金城診所〉之
    復函與病歷加以斟酌，並詳敘准駁之理由；就【精神慰無金
    】部分，已就雙方身分、資力與加害程度，及其他各種情形
    加以斟酌、判斷並核定相當之數額，並非僅以再審被告代支
    出在〈新樓醫院〉住院期間之醫療費用及看護費用為判斷依
    據。是〈原確定判決〉已就再審原告前開主張予以斟酌後，
    並於理由中敘明，自無再審原告主張之再審事由等語，資為
    抗辯。
三、再審原告主張本院〈原確定判決〉有就足影響於判決之重要
    證物漏未斟酌，再審原告並發現未經本院〈原確定判決〉斟
    酌之證物或得使用該證物等情，已為再審被告所否認，並以
    前揭各情詞置辯，經查：
（一）按當事人發現未經斟酌之證物或得使用該證物，且如經斟
      酌可受較有利益之裁判者，亦得以再審之訴對於原確定終
      局判決聲明不服，固為【民事訴訟法】第496條第1項第13
      款所明定。惟所謂「發現未經斟酌之證物，或得使用該證
      物」者，係指在前訴訟程序不知有該證物，現始知之，或
      雖知有此證物而不能使用，現始得使用者而言｛〈最高法
      院〉32年上字第1247號判例意旨參照｝。申言之，當事人
      欲依本款再審，必須於前訴訟程序事實審言詞辯論終結前
      已存在之證物，因當事人不知有此，致未為提出以供法院
      斟酌，或當事人已知此證物之存在，惟因故無法提出法院
      使法院形成對己有利之判斷者，始足當之。查本件再審原
      告主張本院〈原確定判決〉有【民事訴訟法】第496條第1
      項第13款所定之再審事由，無非以：〈原確定判決〉未斟
      酌再審原告提出之【邁多草精】《說明書》，因而認為再
      審原告支出之【邁多草精】20,000元為無必要為論據。但
      查再審原告主張之【邁多草精】《說明書》，業於前訴訟
      程序提出主張（參見前訴訟程序原審南調字卷第34頁之後
      ；前訴訟程序本院卷第12-13頁），足見再審原告並無不
      知有該證物，現始知之，或雖知有此證物而不能使用，現
      始得使用之情形，顯與【民事訴訟法】第496條第1項第13
      款所定之再審理由不符。何況，依本院〈原確定判決〉〔
      事實及理由〕欄五－(一)－2.－(6)所載：「購買邁多草精支
      出二萬元部分：上訴人（即再審原告－下同）主張：自93
      年1月15日起至同年4月14日止購買邁多草精支出藥費二萬
      元，並提出收據及說明書各一份為證（南調字卷第三四頁
      ），雖可信為真實。惟其並非係經合格醫師指示用於上訴
      人因本件車禍所受傷害之用藥，尚難僅依所提出之邁多草
      精說明書及邁多草精月訊（見本院卷12-18頁）之記載，
      即認係上訴人因本件交通事故所受傷害間所需支出之醫療
      所必要。故可採信被上訴人（即再審被告－下同）所辯此
      項乃屬非必要支出，是上訴人請求賠償購買邁多草精支出
      20,000元之損害，要屬無據。」等語｛參見本院〈原確定
      判決〉第7頁｝等語，已就再審原告提出之【邁多草精】
      《說明書》詳為審論，亦無未經斟酌該【邁多草精】《說
      明書》之情事。況且，再審原告主張服用之【邁多草精】
      ，並非日常生活所必需，亦難認係生活上所增加之支出，
      則縱前訴訟程序未函查及訊問相關醫師，亦難認如經斟酌
      該【邁多草精】《說明書》，可使再審原告受較有利益之
      裁判，自與【民事訴訟法】第496條第1項第13款所定之再
      審理由不符。再審原告徒以本院前訴訟程序未函查或訊問
      相關醫師，遽認本院前訴訟程序就【邁多草精】《說明書
      》之證物未予斟酌，並援以主張本院〈原確定判決〉有【
      民事訴訟法】第496條第1項第13款所定之再審事由，委無
      可信。
（二）再者，依【民事訴訟法】第466條不得上訴於第三審法院
      之事件，除同法第496條規定外，其經第二審確定之判決
      ，如就足影響於判決之重要證物，漏未斟酌者，亦得提起
      再審之訴，固為【民事訴訟法】第497條所明定。惟所謂
      「重要證物漏未斟酌」，係指當事人在前訴訟程序已經提
      出，第二審確定判決漏未於判決理由中斟酌者而言。申言
      之，該項證物如經斟酌，原判決將不致為如此之論斷，若
      縱經斟酌亦不足影響原判決之內容，或原判決曾於理由中
      說明其為不必要之證據，屬於證據取捨之範疇者，即與該
      條規定之要件不符。查本件再審原告主張本院〈原確定判
      決〉有【民事訴訟法】第497條所定之再審事由，無非以
      ：
    (一)《診斷證明書》明載再審原告所受之傷害為：「右下肢撕
      裂二十公分併皮膚缺損，進行清創手術及皮膚移植手術」
      ，〈原確定判決〉漏未斟酌，亦未囑問醫師至92年9月1日
      再審原告之傷勢如何？是否治癒？
    (二)再審原告於92年5月26日自〈新樓醫院〉出院後，仍繼續
      至其他醫院及診所治療，〈原確定判決〉漏未斟酌其他醫
      院或診所之復函及病歷資料。
    (三)再審被告對再審原告應負責之範圍，並非僅限於右小腿撕
      裂傷20公分併皮膚缺損之新傷，尚及於因而癒合變慢或無
      法痊癒之舊傷，〈原確定判決〉就相關細節未向【施明火
      】醫師查證明瞭，即認再審原告在該診所就診與本次交通
      事故無關。
    (四)〈原確定判決〉酌定【精神慰撫金】時，漏未斟酌再審原
      告傷痛所支出之醫療費及迄今尚未痊癒情狀。
      但查：本院〈原確定判決〉就再審原告主張之上開情形已
      逐項為如下之論敘：
    (一)「被上訴人於民國92年5月4日12時50分許，駕駛其自用轎
      車（下稱肇事車輛）抵達臺南市○○路臺南師範學院附屬
      國民小學圍牆外開山路邊停車格內，適上訴人駕駛殘障用
      電動車在慢車道徐徐前進，亦抵達肇事車輛旁，被上訴人
      開啟其駕駛座車門時，未注意其後方有無來車即開啟，致
      上訴人電動車撞到被上訴人車門，上訴人因而受有右側下
      肢（前側）撕裂20公分並皮膚缺損之傷害，經被上訴人送
      新樓醫院急救治療，並於當天行清創手術，同年5月12日
      行部分皮層移植手術（皮膚移植傷口約為4x10公分），5
      月26日出院。」等語｛參見本院〈原確定判決〉〔事實及
      理由〕欄三－1.｝，已就再審原告提出之《診斷證明書》
      （影本‧參見原審法院92年度交自字第9號過失傷害刑事
      卷第5頁）所載再審原告之傷情為審酌確認，並無未斟酌
      再審原告提出《診斷證明書》所載傷情之情事。
    (二)「上訴人主張因本件交通事故始受有右側下肢撕裂傷（右
      小腿前側），惟被上訴人否認，並抗辯：上訴人於本件交
      通事故發生前，其右側下肢即有舊傷等語，經查：上訴人
      於本件交通事故發生前，曾於92年1月23日，因右下肢舊
      創再度創傷、感染、紅腫、疼痛等症狀至臺南縣關廟鄉銘
      生慢性復健醫院，經住院診斷結果認有右下肢（小腿）部
      分丹毒（類蜂窩性組織炎），治療方式為給與創口輕度擴
      創處理，迄至92年2月21日出院後，上訴人右下肢創傷仍
      未痊癒，仍須門診複診，且因罹患類蜂窩性組織炎，傷口
      遭感染後，對於創傷口復原是有影響，需給與規律治療，
      否則傷口癒合很慢或無法痊癒，此有銘生慢性復健醫院93
      年5月28日函文在卷可參（南調字卷第93-99頁）。嗣後上
      訴人再因右小腿開放性傷口先後於92年4月12日、同年4月
      22日另至臺南市莊金城診所就診敷藥，而上訴人自88年起
      至92年4月22日止，均因右下肢小腿前側之舊創傷反覆至
      醫院就診等情，亦經莊金城診所於93年5月26日及同年6
      月9日檢送之病歷及說明各一份在卷可稽（南調字第100-1
      13、133-135頁），足徵上訴人於本件交通事故發生（92
      年5月4日）前，其右小腿前側確實曾受有傷痕，而上訴人
      對於其右小腿前側曾存有舊創傷（本院卷第32頁）亦不爭
      執，惟僅為舊創之小傷口，但上訴人因本件交通事故而受
      有右側下肢長20公分之傷口，亦經原審法院向新樓醫院函
      查屬實，並有其函覆說明及檢送之病歷在卷可佐（南調字
      卷第115-128頁）。因此，被上訴人之過失行為仍有造成
      上訴人受有傷害，其間有因果關係。」｛參見本院〈原確
      定判決〉〔事實及理由〕欄五－(一)－1.｝。「按一般病患
      遭受上訴人所受之傷害後，需二至三週之療程，手術後須
      休養二至四周方能回復日常功能，術後一般都會疼痛腫脹
      之現象，使用口服止痛藥即可緩解，必要時可至復健科接
      受物理治療或職能治療，有新樓醫院93年6月4日新樓歷字
      第93320號函說明5.7.可據（見南調字卷第115頁）。查上
      訴人於92年5月4日之前曾因膝關節炎至新樓醫院診療（見
      同上新樓醫院函說明8.），而本件上訴人於92年5月4日本
      件交通事故發生後，即至新樓醫院住院治療，迄至同年5
      月26日出院後，於6月間有6次、7月間有8次密集門診，惟
      8月間僅於1,8,11日至莊金城診所就診，其後於92年9月1,
      8,15日、10月8,20日、11月5,15日、12月1,25日至台南醫
      院就診，自92年8月11日至92年9月1日間隔約有20日無就
      診紀錄，有中央健康保險局93年12月29日健保醫字第0930
      024339號函附上訴人之就醫紀錄在卷可稽（見本院卷第59
      -65頁）。另由莊金城診所函送之上訴人病歷資料，上訴
      人曾在92年4月12,22日曾因表淺損傷有感染及腰酸背痛就
      診，又於92年5月28日因右小腿前植皮傷就診，其後於同
      年5月30日、6月2,4,6,9,24,30、7月1,3,5,8,10,14,16,1
      8,21,23,25,26,29日、8月1,8,11日，因膝小腿足踝開放
      性傷口而作創傷處置及換藥，有莊金城診所函送之上訴人
      病歷資料在卷可憑（見南調卷第100-105頁）。而在離開
      莊金城診所間隔20日無就診紀錄後，其於92年9月1日始因
      「右膝臏骨陳舊性骨折合併屈曲性攣縮、右膝關節酸痛及
      關節活動受限等」症狀至臺南醫院骨科就診，且上訴人向
      醫師所為之主訴亦無紅腫現象，亦無使用抗生素或殺菌藥
      ，此有臺南醫院先後於93年5月14日、6月2日以93南醫歷
      字第930002446號、第0930002818號函覆並附檢送病歷在
      卷可按（見南調字卷第73-77、114頁）。而在臺南醫院之
      門診時間間隔均在一至二週、甚至三週，且上訴人於離開
      臺南醫院後第一次於92年12月27日至莊金城診所，係治療
      腰酸背痛。果若上訴人右下肢因本件車禍事故所致之傷口
      如未痊癒，豈有長達20日未至醫療機構就診；又上訴人於
      92年9月1日至臺南醫院就診時，應會要求醫生進行診療，
      且需服用抗生素或敷服殺菌藥以免發生感染、發炎，而竟
      何以間隔1-3週始返回門診。足徵上訴人於92年8月中旬，
      其因本件交通事故所造成之右小腿前側傷害，應已痊癒。
      於92年9月1日起至臺南醫院骨科就診支出醫療費用760元
      ，要非因本件交通事故所造成之右小腿前側傷害而就醫治
      療，自不得請求被上訴人賠償該部分損害。」｛參見本院
      〈原確定判決〉〔事實及理由〕欄五－(一)－2.－(1)｝。「
      又查上訴人於92年11月15日至臺南醫院中醫科就診，距新
      樓醫院出院之日期已逾五個月餘，據新樓醫院之前揭說明
      ，可知應已痊癒，且上訴人至臺南醫院中醫科就診時，僅
      自訴右下肢疼痛，發覺右小腿有植皮痕跡及些許血液循環
      不良，但因上訴人未提供有關之詳細資料，因此，無法評
      估與上訴人所受之清創植皮手術有否相關，此有臺南醫院
      93年8月3日93南醫歷字第0930004008號函在卷足參（本院
      卷第8頁）。上訴人復無其他證據，故上訴人尚不能證明
      其至臺南醫院中醫科治療而支出醫療費用540元，係因本
      件交通事故右小腿受傷所致。」｛參見本院〈原確定判決
      〉〔事實及理由〕欄五－(一)－2.－(4)｝等語，足見本院〈
      原確定判決〉已斟酌再審原告自〈新樓醫院〉出院後再前
      往其他醫院或診所門診之情形，並詳為審論其復函及病歷
      ，亦無漏未斟酌再審原告在其他醫院或診所門診之復函及
      病歷資料之情事。
    (三)「另由中央健康保險局93年12月29日健保醫字第09300243
      39號函附上訴人之就醫紀錄（見本院卷第59-65頁），上
      訴人因本件車禍事故自92年5月4日至同月26日在新樓醫院
      住院治療後，直至同年底，均未曾至施明火診所家醫科門
      診治療資料，則上訴人在出院後一年後之門診，所提出之
      施明火診所所出具之93年9月17日、93年11月25日診斷證
      明書：「右小腿因車禍割裂傷，植皮術後腫脹，疑似淋巴
      循環阻斷」、「右小腿外側撕裂傷約20x4公分（植皮後腫
      脹）從民國93年7月31日至同年11月25日共15次」等情。
      惟該等門診距車禍住院治療之出院，已有一年有餘，醫師
      在其間均未診視當時受傷情形；而其間有如前項所述之長
      時間無就醫治療紀錄，可認為所受傷害業已痊癒，故尚難
      據此診斷證明書，即認該等治療係因本件車禍所致之損害
      。」等語｛參見本院〈原確定判決〉〔事實及理由〕欄五
      －(一)－2.－(3)｝，亦見本院〈原確定判決〉已就再審原告
      提出之〈施明火診所〉開立之《診斷證明書》所載傷情詳
      為審論，縱未再向〈施明火診所〉查證，亦難認有何就足
      影響於判決之重要證物漏未斟酌之情事。
    (四)「爰審酌上開兩造之身分、地位、經濟能力，上訴人因本
      件交通事故受有右下腿20公分之傷口，需經由清創手術及
      植皮手術，至92年8月中旬，其因本件交通事故所造成之
      右小腿前側傷害，始痊癒（原審判決僅認定手術後2-3週
      之療程及2-4週之休養時間即可）。其療程及休養時間，
      就身體因傷害造成精神上之痛苦，以及本件係因被上訴人
      向外開啟車門時未注意有無行人、車輛通過之過失行為所
      致，被上訴人已支付上訴人在新樓醫院住院期間之醫療費
      用及看護費用，已部分彌補過失行為所造成之傷害等一切
      情狀，認上訴人主張其因之受有精神上之損害65萬元者，
      在16萬元範圍內，尚無不合，應予准許外，逾上開金額之
      請求，即屬無據，應予駁回。」等語｛參見本院〈原確定
      判決〉〔事實及理由〕欄五－(二)－3.｝，可見本院〈原確
      定判決〉以再審原告所受傷情及治癒情形為酌定【精神慰
      撫金】額之依據，並非無所本，再審原告以主觀之見指摘
      本院〈原確定判決〉酌定【精神慰撫金】時，漏未斟酌再
      審原告傷痛所支出之醫療費及迄今尚未痊癒情狀云云，並
      無可取，亦難認本院〈原確定判決〉有何就足影響於判決
      之重要證物漏未斟酌之情事。
    (五)綜合上述，本院〈原確定判決〉並無就足影響於判決之重
      要證物漏未斟酌之情事，況且，本院〈原確定判決〉復於
      〔事實及理由〕欄第七項敘載：「本件待證事實已臻明確
      ，兩造其餘之攻擊防禦方法及舉證，於判決結果已不生影
      響，爰不一一詳為論述，附此敘明。」等語，則再審原告
      猶以本院於前訴訟程序未向相關醫師查證，並以對痊癒時
      間之爭執，據為主張本院〈原確定判決〉有就足影響於判
      決之重要證物漏未斟酌之再審事由云云，並無可取。
四、綜上所述，本件再審原告主張本院〈原確定判決〉有【民事
    訴訟法】第496條第1項第13款發現未經斟酌之證物或得使用
    該證物之再審事由云云，並無可採；又其主張本院〈原確定
    判決〉有【民事訴訟法】第497條就足影響於判決之重要證
    物漏未斟酌之再審事由，亦與該條之規定不合，亦無可採。
    從而，再審原告依【民事訴訟法】第496條第1項第13款及第
    497條規定提起本件再審之訴，求為廢棄本院〈原確定判決
    〉就其不利之部分，並請求再審被告應再給付515,300元及
    自93年2月21日起至清償日止，按週年利率百分之5計算之利
    息，即非正當，要難准許，應予駁回。
五、至再審原告於94年6月9日具狀提起本件再審之訴後，復於94
    年8月15日具狀主張【民事訴訟法】第496條第1項第1款適用
    法規顯有錯誤之再審事由部分，並非合法，本院將同時另以
    裁定駁回再審原告此部分之請求，併此敘明。
六、又【民事訴訟法】第466條第1項所定得上訴第三審之利益額
    數，業經司法院於91年1月29日以（91）院台廳民一字第030
    75號函提高為150萬元，並自91年2月8日實施。查本件再審
    原告聲明不服之訴訟標的金額為515,300元，並未逾150萬元
    ，參照〈最高法院〉41年台上字第303號判例〔再審之訴形
    式上雖為訴之一種，實質上為前訴訟之再開或續行，其訴訟
    標的之價額仍應以前訴訟程序所核定者為準，不容任意變更
    ，而在前訴訟就標的價額計算，因上訴所得受之利益不得提
    起第三審上訴者，在再審程序自亦不得上訴於第三審法院。
    〕之意旨，兩造對本件判決自均不得提起第三審上訴；又本
    件再審之訴既無再審理由，則兩造有關本案實體爭執之攻擊
    、防禦方法及舉證，即無再予一一審論之必要；均附此敘明
    。
七、據上論結，本件再審原告之訴為無理由，依民事訴訟法第78
    條，判決如主文。
中　　華　　民　　國　　94　　年　　11　　月　　22　　日
                  民  事  第  五  庭
                    　　  審判長法官  張  世  展
                                法官  吳  上  康
                                法官  蘇  清  恭
上列正本係照原本作成。
本判決不得上訴。
中　　華　　民　　國　　94　　年　　11　　月　　22　　日
                          法院書記官  魏  芝  雯
